【裁判字號】    97,秩抗,15
【裁判日期】    971229
【裁判案由】    違反社會秩序維護法
【裁判全文】
臺灣臺北地方法院裁定                  97年度秩抗字第15號
抗  告  人
即被移送人  甲○○
上列抗告人因違反社會秩序維護法案件，不服本院臺北簡易庭於
中華民國97年7 月11日所為第一審裁定（97年度北秩字第480 號
），提起抗告，本院裁定如下：
    主  文
原裁定撤銷。
甲○○不罰。
    理  由
一原裁定意旨略以：抗告人即被移送人甲○○經營守威企業有限
  公司（設於臺北市○○區○○街154 巷4 號，下稱守威公司）
  之買賣業，於民國97年6 月6 日下午1 點20分左右，發現來歷
  不明之水溝蓋，不迅即報告警察機關，仍以每公斤18元之價格
  收購，因而依社會秩序維護法第76條第1 項第1 款之規定，裁
  處抗告人罰鍰新臺幣1萬元。
二抗告意旨略以：抗告人即被移送人於回收時已向出賣人即陳致
  璋詳細詢問物品來源，且陳致璋當時身著馬自達公司制服，向
  抗告人佯稱該水溝蓋係馬自達公司改建之工程之廢品，而該水
  溝蓋無明顯標記，該公司復確有改建工程，陳致璋前亦曾奉命
  至抗告人處出售其他物品，致抗告人不疑有他，況倘抗告人如
  知該水溝蓋係來歷不明之物品，即不會以一般回收廢五金之通
  常交易價格收購，實非明知該水溝蓋為來歷不明之物品而故為
  收受不報告警察機關等語。
三按法院受理違反社會秩序法案件，除該法有規定者外，準用刑
  事訴訟法之規定，社會秩序維護法第92條定有明文。而抗告法
  院認為抗告有理由者，應以裁定將原裁定撤銷，於有必要時，
  並自為裁定，刑事訴訟法第413 條定有明文，又犯罪事實應依
  證據認定之，無證據不得推定其犯罪事實，刑事訴訟法第154
  條第2 項亦規定甚明。
四當舖、各種加工、寄存、買賣、修配業，發現來歷不明之物品
  ，不迅即報告警察機關者，處新臺幣（下同）3 萬元以下罰鍰
  ，社會秩序維護法第76條第1 項第1 款固定有明文。惟本條處
  罰要件係以行為人主觀上明知所收受者之物品來歷不明，客觀
  上有不迅即報告警察機關之行為，始足當之。本件出賣人陳致
  璋於檢察官訊問時供稱：其前係馬自達公司員工，公司改建時
  ，曾奉命至宇威公司變賣公司廢棄物，出售本案水溝蓋時確自
  稱係馬自達員工，並謊稱排水孔蓋係取自公司改建工程等語，
  核與抗告人所辯相符，況本案水溝蓋之外觀均無任何足以辨別
  來源之註記，亦有贓物領據保管單1 份在卷可憑，尚難認為抗
  告人主觀上知悉本案水溝蓋係來歷不明之物，而有不迅即報告
  警察機關之故意。本件移送機關所提事證，不能證明抗告人有
  移送意旨所認之行為，自不得逕依社會秩序維護法第72條第1
  項第1 款之規定對之處罰。原審疏未斟酌於此，並據以科處罰
  鍰1 萬元，即有未洽，本件抗告人之抗告為有理由，應由本院
  將原裁定撤銷，逕為不罰之諭知。
五依社會秩序維護法第58條、第45條第2 項、第92條，刑事訴訟
  法第413 條，裁定如主文。
中    華    民    國    97    年    12    月    29    日
                  刑事第十五庭  審判長法  官  廖紋妤
                                      法  官  孫惠琳
                                      法  官  邱蓮華
上正本證明與原本無異。
本裁定不得抗告。
                                      書記官  葉宜玲
中    華    民    國    97    年    12    月    29    日


司法院資訊處製作；財團法人民間司法改革基金會備份。
